【裁判字號】    89,訴,630
【裁判日期】    901031
【裁判案由】    分割共有物
【裁判全文】
臺灣屏東地方法院民事判決  八十九年度訴字第六三○號
    原      告  戊○○
    被      告  丙○
    訴訟代理人  甲○○
                乙○
    被      告  癸○世
                寅○○
                酉○○
                巳○
    訴訟代理人  申○○
    被      告  辰○○
                丑○○
    訴訟代理人  酉○○
    被      告  辛○○
                子○○
                壬○○
                午○○
                未○○
    訴訟代理人  卯○○
    被      告  丁○○
    訴訟代理人  己○○○
    兼 右 被告  甲○○
    被      告  庚○○
右當事人間請求分割共有物事件，本院判決如左：
    主      文
兩造共有坐落屏東縣新園鄉○○段一０四六地號面積一○六一平方公尺、同段一○四
七地號面積一○七二平方公尺、同段一○四八地號面積九八八平方公尺、同段一○四
九地號面積二○四五平方公尺及同段一○五○地號面積一○九五平方公尺土地依下列
方法分割：如附圖所示編號Ａ１部分面積八二四平方公尺土地分歸原告戊○○與被告
丁○○按應有部分戊○○千分之六一六、丁○○千分之三八四共有；編號Ａ２部分面
積九五九平方公尺土地分歸被告丙○、甲○○按應有部分丙○千分之六八七、甲○○
千分之三一三共有；編號Ｂ１部分面積二八九平方公尺及編號Ｂ２部分面積八○七平
方公尺土地均分歸被告庚○○所有；編號Ｃ部分面積一○四一平方公尺土地分歸被告
壬○○、午○○、未○○、辛○○、子○○、卯○○按應有部分壬○○、卯○○各四
分之一，午○○、未○○、辛○○、子○○各八分之一共有；編號Ｄ部分面積一六八
二平方公尺土地分歸被告癸○世、丑○○、寅○○、巳○、辰○○、酉○○按應有部
分癸○世、巳○、酉○○各四分之一，丑○○、寅○○、辰○○各十二分之一共有；
編號Ｅ部分面積六五九平方公尺分歸原告戊○○、被告丁○○、丙○、甲○○、庚○○、壬○○、午○○、未○○、辛○○、子○○、卯○○按應有部分戊○○六五九分
之八六，丁○○六五九分之五三，丙○六五九分之一一一，甲○○六五九分之六五九
分之五○，庚○○六五九分之一八四，壬○○、卯○○各六五九○分之四三五，午○○、未○○、辛○○、子○○各六五九分之二二共有。原告戊○○應分別補償被告丙○、甲○○各新台幣拾貳萬柒仟伍佰伍拾壹元、新台幣壹拾肆萬玖仟貳佰拾元
；被告丁○○應分別補償被告丙○、甲○○各貳拾萬零肆仟壹佰捌拾柒元、玖萬仟
零貳拾玖元。
訴訟費用由被告丁○○負擔千分之五四；被告丙○負擔千分之一三二；被告甲○○負
擔千分之六○；被告庚○○負擔千分之二○四；被告壬○○負擔千分之四九；被告午
○○、未○○、辛○○、子○○各負擔千分之二四；卯○○負擔千分之四九；癸○世
、巳○各負擔千分之六七；被告丑○○、寅○○各負擔千分之二三；被告辰○○負擔
千分之二二，餘由原告負擔。
    事      實
壹、原告方面：
一、聲明：求為判決兩造所共有之如主文第一項所示土地准予分割。
二、陳述：
    坐落屏東縣新園鄉○○段一○四六地號面積一○六一平方公尺、同段一○四七地
    號面積一○七二平方公尺、同段一○四八地號面積九八八平方公尺、同段一○四
    九地號面積二○四五平方公尺及同段一○五○地號面積一○九五平方公尺之土地
    係兩造所共有，應有部分各如附表所示，而上開土地並無因使用目的不能分割之
    情形，兩造對該土地亦未訂有不分割之特約，惟就分割方法則無從達成協議，爰
    訴請准以判決分割之。而分割方法希望分成四筆，由四個家族各自取得後保持共
    有，原告希望能與被告丁○○之土地分在一起，被告丙○與甲○○之土地也分在
    一起，並願意以每坪二萬五千元補償被告丙○、甲○○。
三、證據：提出土地登記簿謄本五件為證，並聲請勘驗現場。
貳、被告方面：
一、丙○、壬○○、酉○○、丑○○、辰○○、庚○○、丁○○部分：
(一)聲明：同意原告之請求。
(二)陳述：同意五筆土地合併分割，對鈞院之分割方案亦無意見。
二、甲○○部分：
(一)聲明：同意原告之請求。
(二)陳述：同意五筆土地合併分割，但若按鈞院之分割方案，其分到的土地上埋有水
    管，恐以後會有糾紛。
三、被告癸○  、午○○、未○○、寅○○、巳○、辛○○、子○○、卯○○未於言
    詞辯論期日到場，然據其於準備程序期日到場所為之聲明、陳述如左：
(一)聲明：同意原告之請求。
(二)陳述：同意五筆土地合併分割。
參、本院依聲請勘驗現場，並囑託屏東縣東港地政事務所派員實施測量。
    理      由
一、本件被告癸○  、午○○、未○○、寅○○、巳○、辛○○、子○○、卯○○經
    合法通知，未於言詞辯論期日到場，核無民事訴訟法第三百八十六條各款所列情
    形，爰依原告之聲請，由其一造辯論而為判決。
二、本件原告主張坐落屏東縣新園鄉○○段一○四六地號面積一○六一平方公尺、同
    段一○四七地號面積一○七二平方公尺、同段一○四八地號面積九八八平方公尺
    、同段一○四九地號面積二○四五平方公尺及同段一○五○地號面積一○九五平
    方公尺之土地係兩造所共有，應有部分各如附表所示，上開土地並無因使用目的
    不能分割之情形，而兩造對該土地亦未訂有不分割之特約，惟就分割方法則無從
    達成協議之事實，業據其提出系爭地號土地登記簿謄本五件為證，復為被告所不
    爭執，堪信為實在。從而，原告訴請以判決分割系爭土地，自應予准許。
三、查系爭土地南側現由原告及丁○○建有二層樓房屋及鐵皮屋各一棟、被告丙○建
    有三合院房屋一棟、甲○○建有二層樓房屋一棟及車庫一間；東北側由巳○建有
    二層樓房屋一棟；北側由東至西側依序由辰○○、丑○○、寅○○建有一層樓房
    屋二棟、癸○世建有一層樓房屋一棟、子○○、辛○○建有三合院房屋一棟、午
    ○○建有一層樓房屋一棟、未○○建有一層樓房屋一棟、卯○○建有二層樓房屋
    一棟及車庫一間外，餘為空地，此經本院至現場勘驗明確，而就上述使用狀況並
    經到場之兩造各自指明且互所不爭，載在勘驗筆錄足稽。爰審酌系爭土地之使用
    現狀及兩造各所陳之意願，按兩造各自應有部分比例之面積，定分割方法如下所
    示：系爭土地如附圖所示編號Ａ１部分面積八二四平方公尺土地分歸原告與被告
    丁○○保持共有；編號Ａ２部分面積九五九平方公尺土地分歸被告丙○、甲○○
    保持共有；編號Ｂ１部分面積二八九平方公尺及編號Ｂ２部分面積八○七平方公
    尺土地均分歸被告庚○○所有；編號Ｃ部分面積一○四一平方公尺土地分歸被告
    壬○○、午○○、未○○、辛○○、子○○、卯○○保持共有；編號Ｄ部分面積
    一六八二平方公尺土地分歸被告癸○世、丑○○、寅○○、巳○、辰○○、酉○○保持共有。至依前開分割方法，被告丙○、甲○○等二人所共同取得之土地面
    積較其等之應有部分比例面積減少八十六平方公尺，原告與被告丁○○共同取得
    之土地面積則較其等之應有部分比例面積增加八十六平方公尺，本院審酌系爭土
    地之公告現值，使用現狀及週遭情形，認以每平方公尺新台幣九千元補償被告丙○、甲○○二人為適當，爰宣示如主文所示之補償金額，併此敘明。
據上論結，本件原告之訴為有理由，依民事訴訟法第三百八十五條第一項前段、第八
十一條、第八十五條第一項但書，判決如主文。
中      華      民      國    九十      年      十      月    三十一    日
                                          臺灣屏東地方法院民事第二庭
~B審判長法官  洪  有  川
~B法      官  黃  義  成
~B法      官  柯  雅  惠
右為正本係照原本作成。
如不服本判決，應於送達後廿日內，向本院提出上訴狀。
~B法院書記官  粘  嫦  珠
中      華      民      國    九十      年      十      月    三十一    日


司法院資訊處製作；財團法人民間司法改革基金會備份。
